【裁判字號】    99,交聲,2547
【裁判日期】    990706
【裁判案由】    聲明異議
【裁判全文】
臺灣臺中地方法院交通事件裁定        99年度交聲字第2547號
原處分機關  交通部公路總局臺中區監理所臺中市監理站
異  議  人
即受處分人  甲○○
上列受處分人因違反道路交通管理處罰條例案件，對於原處分機
關交通部公路總局臺中區監理所臺中市監理站中華民國99年6月
15日所為之處分（原處分：裁監稽違字第裁61-HE0000000號裁決
書），聲明異議，本院裁定如下：
    主  文
異議駁回。
    理  由
一、按道路交通案件處理辦法第19條明定：交通法庭認為聲明異
    議無理由者，應以裁定駁回之。
二、本件異議意旨略以：臺中縣大里市○○路與日新路交岔丁字
    路口未設置二段式左轉標示牌，當日員警躲在日新路銘駿二
    手車賣場前車輛後方，且日新路與大智路口中有一彎道，根
    本無法直擊機車騎士有無暫停，僅憑臆測，其言不實，不妨
    現場勘查，以資證明。事後曾至霧峰分局拜見承辦員警交換
    意見，顯見取締員警對該處號誌燈及機車騎士何時可左轉通
    行並不瞭解，如此員警執勤如何教人信服。在登記資料時，
    有1員警詢問本人機車是否係自己所有，難道是偷來的嗎？
    有被侮辱的感覺，員警執勤問話的態度方式，實有再教育的
    必要等語。
三、原處分意旨則以：異議人即受處分人甲○○於民國99年4月4
    日上午10時30分許，騎乘車號XN8-220號普通重型機車，在
    臺中縣大里市○○路與大智路口處，因「闖紅燈（紅燈左轉
    ）」之違規，為臺中縣警察局霧峰分局內新派出所依違反道
    路交通管理處罰條例第53條第1項，以臺中縣警察局中縣警
    交字第HE0000000號違反道路交通管理事件通知單舉發。異
    議人於期限內到案陳訴，經原舉發單位查復後仍有不服，本
    站遂於99年6月15日以裁監稽違字第裁61-HE0000000號裁決
    書裁處罰鍰新臺幣（下同）1,800元，並依上開條例第63條
    第1項第3款記違規點數3點（本案罰鍰已於99年5月3日繳納
    結案）。
四、本院認：
（一）按行車管制號誌圓形紅燈之意義，乃車輛面對圓形紅燈表
      示禁止通行，不得超越停止線或進入路口。車輛面對與圓
      形紅燈同亮之箭頭綠燈時，得依箭頭綠燈之指示行進。駕
      駛人駕駛汽車，應遵守道路交通標誌、標線、號誌之指示
      。道路交通標誌標線號誌設置規則第206條第5款第1目、
      第2目及道路交通安全規則第90條前段規定甚明。又按汽
      車駕駛人，行經有燈光號制管制之交岔路口闖紅燈者，處
      1,800元以上5,400元以下罰鍰；汽車駕駛人有本條例第53
      條之情形者，記違規點數3點，道路交通管理處罰條例第
      53條第1項、第63條第1項第3款分別定有明文。此外，道
      路交通管理處罰條例所用名詞「車輛」，係指在道路上以
      原動機行駛之汽車（包含機器腳踏車）或以人力、獸力行
      駛之車輛，而道路交通安全規則所用名詞「汽車」，係指
      在道路上不依軌道或電力架線而以原動機行駛之車輛（包
      含機器腳踏車），道路交通管理處罰條例第3條第8款、道
      路交通安全規則第2條第1項第1款亦均定有明文。
（二）經查，異議人甲○○於99年4月4日上午10時30分許，騎乘
      車牌號碼XN8-220號普通重型機車，沿臺中縣大里市○○
      路行駛至日新路口處，因闖紅燈（面對大智路上圓形紅燈
      號誌，仍逕行左轉日新路）之違規，為臺中縣警察局霧峰
      分局內新派出所員警掣單舉發乙節，有臺中縣警察局99年
      4 月4日中縣警交字第HE0000000號舉發違反道路交通管理
      事件通知單、臺中縣警察局霧峰分局99年4月27日中縣霧
      警交字第0990007203號函及違規人行駛路線圖各1份在卷
      可稽。異議人對其有於上揭時地，騎乘上開機車面對圓形
      紅燈號誌，仍逕行左轉情狀亦不否認，此觀諸卷附臺中市
      監理站交通違規陳述單及查詢單之異議人陳述內容補充摘
      要意旨即明。是異議人於上揭時地，確有闖紅燈（紅燈左
      轉）之違規事實，堪以認定。
（三）至異議人雖以前開情詞置辯。惟查，按機器腳踏車行駛至
      交岔路口，其轉彎，應依標誌或標線之規定行駛；無標誌
      或標線者，應遵守燈光號誌行駛，而內側車道設有禁行機
      車標誌或標線者，應依兩段方式進行左轉，不得由內側或
      其他車道左轉，道路交通安全規則第99條第2項第1款規定
      甚明。上揭日新路與大智路口處確是未設置兩段式左轉標
      誌，且其內側車道亦未設有禁行機車標誌或標線，揆諸前
      揭規定，機器腳踏車行駛至該路口雖不必依兩段方式進行
      左轉，然仍應遵守燈光號誌行駛，異議人於該路口面對圓
      形紅燈（無與圓形紅燈同亮之箭頭綠燈）即表示禁止通行
      ，不得超越停止線或進入路口，其竟仍逕予穿越路口左轉
      至銜接路段，即為闖紅燈之行為無誤。又查臺中縣警察局
      霧峰分局99年4月27日中縣霧警交字第0990007203號函復
      說明，本案違規人於違規時間、地點，騎乘車號XN8-220
      號普通重型機車，沿臺中市○里市○○路行駛至日新路口
      時，遇圓形紅燈亮，未於路口暫停，逕行闖越紅燈左轉往
      日新路行駛，該違規行為適為執勤員警目擊，經員警攔檢
      稽查，依違反道路交通管理處罰條例第53條第1項之規定
      舉發等語綦詳。本院審酌舉發員警乃現場目擊異議人闖越
      紅燈左轉，而填製通知單舉發其違規事實，該員警為維持
      交通秩序，依法執行職務，立場應是客觀公正，復與異議
      人素不相識，亦無宿怨，當無惡意誣陷之理，是其所為舉
      發，應屬真實可信。本院復查亦無任何證據足資證明執勤
      員警有捏造事實、違法取締之情事，則執勤員警本其維護
      交通秩序、安全職責所為之當場舉發，自應受到合法、正
      確之推定。異議人空言指摘舉發員警執勤地點無法直視機
      車騎士有無暫停，僅憑臆測，其言不實、不瞭解該處號誌
      及執勤詢問態度實有再教育等語，顯係事後畏罰卸責之詞
      ，自不足採。
五、綜上所述，本件異議人確有於上開時間、地點，騎乘車牌號
    碼XN8-220號普通重型機車，行經燈光號制管制之交岔路口
    闖紅燈（紅燈左轉）之違規行為無誤，原處分機關以異議人
    有違反道路交通管理處罰條例第53條第1項及第60條第1項第
    3款規定裁處罰鍰1,800元，記違規點數3點，並無違誤。本
    件異議為無理由，應予駁回。
據上論斷，應依道路交通管理處罰條例第87條第2項、道路交通
案件處理辦法第19條裁定如主文。
中    華    民    國    99    年    7    月    6    日
                              交通法庭法  官  林世民
以上正本證明與原本無異
如不服本裁定應於送達後5日內向本院提出抗告狀
                                      書記官  紀俊源
中    華    民    國    99    年    7    月    6    日

司法院資訊處製作；財團法人民間司法改革基金會備份。
